臺灣高等法院刑事判決　　　　　　　　　　　　　九十二年度上訴字第三五三四號
　　上　訴　人
　　即　被　告　己○原名張小.
　　指定辯護人　本院公設辯護人丙○○
右上訴人因偽造有價證券等案件，不服臺灣臺北地方法院八十九年度易緝字第七號，
中華民國九十二年八月七日第一審判決（起訴案號：臺灣臺北地方法院檢察署八十六
年度偵字第一二七七七號），提起上訴，本院判決如左：
    主  文
上訴駁回。
    事  實
一、己○（原名張小虹）意圖為自己不法之所有，基於概括之犯意：
  (一)己○於民國（下同）八十五年四、五月間自稱為臺北市○○○路○段三十五號三
    樓善威國際有限公司（以下稱善威公司，己○原為善威公司之代表人，於八十五
    年八月該公司變更登記，代表人更改為李翠芳）之負責人，向總輝實業有限公司
    （以下稱總輝公司）代表人乙○○誆稱該公司專營財務公司，專門代辦國內信用
    狀開狀業務，致使乙○○深信不疑，陷於錯誤，委託己○代開信用狀，並依己○
    之要求於八十五年五月間在高雄縣鳳山市總輝公司辦公處所內支付保證金新臺幣
    （下同）六十萬元，回存支票三張分別為一百五十萬元、一百三十萬元及五十六
    萬元，惟事經三個多月，己○每以手續繁雜或另補文件為由藉故拖延，信用狀均
    未開出，嗣經乙○○洽詢相關銀行均回以並無此事，詳查之下始發現己○所言非
    真，所交付之現金及支票均被花用一空。
  (二)己○於八十五年五月起，以善威公司一時周轉不靈為由，先後於善威公司內向戊○○借款一百五十三萬元，言明八十五年七月底以前如數歸還，並交付張精樹所
    簽發之中國農民銀行板橋分行、發票日八十五年七月二十五日、票面金額一百五
    十七萬元支票一紙，做為歸還之憑證，並於背面簽名背書，復出具發票人善威公
    司、到期日八十五年七月十九日、票面金額一百六十五萬元之本票一紙，作為保
    證（當時己○仍為善威公司之代表人），八十五年七月二十五日，戊○○將上開
    張精樹之支票存入中國商業銀行兌領，詎遭存款不足及印鑑不符退票，戊○○即
    迅以電話聯繫己○，己○佯稱正在處理中即避不見面，嗣後己○曾於八十五年八
    月十二日以電話通知戊○○表示先還款十萬元，即以發票人陳明村之本票存入戊○○銀行帳號，但該本票於到期日八十五年八月二十五日仍遭拒付，嗣後經戊○○一再以電話或呼叫器催討，己○均不出面解決，雖偶有回音，但都以明天、後
    天、下週即可還款敷衍，戊○○始知受騙。
  (三)八十五年九月間，己○慫恿甲○○參與投資設立公司並擔任負責人，甲○○依約
    交付出資金額現金五十萬元，由己○處理籌設公司事宜，嗣後己○以個人需款週
    轉為藉口，陸續向甲○○借款，甲○○認二人既已為共同事業夥伴，信任己○定
    會還款，致陷於錯誤，先後多次借款予己○，金額達二百十萬元，並由其友人呂
    婉借予己○九萬五千元，而己○為取信甲○○，竟意圖供行使之用，基於概括之
    犯意，明知其已非善威公司之代表人，竟在善威公司內盜蓋善威公司之印鑑章於
    如附表編號一、二所示到期日八十六年二月二十日及八十六年二月二十八日、金
    額均為三十萬元本票二紙之發票人簽章欄上，並蓋用自己之印章於旁，表示為善
    威公司代表人之意，而偽造上開二紙本票，並交付予甲○○收執以行使，作為債
    權憑證及擔保。嗣後己○又以公司營運在即，因未辦妥公司登記，要求以甲○○
    之名義申請個人支票，俾利資金運用，甲○○不疑有詐，乃申領空白支票一本交
    予己○保管，之後，己○藉詞公司營運需要，須先簽發甲○○支票一紙使用，甲○○乃應己○之要求交付印章，惟己○竟承續前開意圖供行使之用之概括犯意，
    趁甲○○不注意之際，盜蓋甲○○印章於其代管如附表編號三所示之空白支票上
    ，而偽造上開支票一紙，待甲○○收回印章後，己○竟於八十五年某日，於不詳
    地點，利用不知名之成年刻印店人員偽造甲○○名義之印章一枚，未經甲○○同
    意，於善威公司內蓋用偽造之上開印章於如附表編號四至十一所示之八張支票上
    而偽造支票八紙，並持以行使，致令甲○○該支票帳戶因存款不足及印鑑不符而
    大量退票，成為銀行拒絕往來戶。嗣後甲○○查知己○並非善威公司之負責人、
    股東或經理人，並無代表該公司簽發本票之權限，己○一再以新設公司名稱不妥
    改名為由之手法拖延，而未向主管機關辦妥公司登記，且前揭借款已屆還款日期
    ，己○均一再藉詞拖延或交付他人所簽發已被銀行拒絕往來退票之支票，甲○○
    始知受騙。
  (四)緣丁○○因所參與之逸品建設有限公司有一項建築投資計劃案，須鉅額資金，己○知悉此事，即向丁○○詐稱可貸與其美金五百萬元，並稱將以其先行收受國外
    Ｌ＼Ｃ再以國內信用狀轉開與丁○○之方式，或直接將美金分三階段給付，但為
    開狀，須丁○○於簽約時先行提供美金六萬元作為保證金，致使丁○○誤信為真
    而陷於錯誤，於八十六年三月二十五日在臺北市○○路○段五十一號八樓之九處
    所內與己○簽約，並於該日簽發發票日為八十六年三月二十五日、票面金額為一
    百六十五萬九千元，受款人為己○之支票一紙，交予己○作為保證金。詎己○於
    收受該款項後，因未收受國外Ｌ＼Ｃ，致無法轉開信用狀給丁○○，又假意與丁○○協議，佯稱可分三階段以現金美金給付予丁○○，惟未依約履行，且避不見
    面，亦未返還保證金美金六萬元，丁○○始知受騙。
  (五)己○趁庚○○欲設立公司之際，向庚○○佯稱其對申請公司手續很內行，取得庚○○之信任，於八十六年三月十六日央請己○至力行會計師事務所拿取庚○○及
    其他四位公司股東之
    三月二十一日交付現金二十六萬元及支票五萬元，八十六年四月十九日交付現金
    十萬元，惟事後庚○○向己○詢問公司申請之情形，己○卻一再以藉口敷衍，嗣
    庚○○得知己○並未申辦公司成立程序，且拒不返還上開金錢，始知受騙。
  (六)緣辛○○於八十六年七月十六日上午經友人張桂民、王和民介紹，誤以為己○為
    財主，可以開立信用狀方式融資借款，絕對沒問題，於當日中午即由己○自臺北
    搭機至臺南，並約同至臺南縣阿蓮鄉洪伸敦代書事務所簽立借用憑據，己○並簽
    發到期日八十六年七月二十五日、票面金額一千一百萬元之本票交予辛○○，但
    要求辛○○支付現金一百萬元，作為信用狀抵押金，辛○○於次日在岡山銀行門
    口將領得之一百萬元現金交付己○後，己○即避不見面，本票到期亦無法兌現，
    始知受騙。
二、案經丁○○訴由臺灣臺北地方法院檢察署檢察官偵查起訴及移送併辦。
    理  由
一、訊據上訴人即被告己○對於右述犯罪事實於原審審理時均坦白承認，核與告訴人
    丁○○、庚○○、甲○○、乙○○、戊○○、辛○○等人之指訴情節相符，且經
    證人曾建都證稱在卷，並有支票、本票、退票理由單、協議書、補充協議書、交
    易明細、存摺、合夥契約書、董事、股東會名單、銀行託收單、善威公司登記卷
    、善威公司執照、匯款收據、傳真、融資協議書、切結書、借用憑證等附卷可稽
    ，被告自白與事實相符，本件事證明確，被告犯足以認定。
二、按行使偽造有價證券以使人交付財物，如果所交付者，即該證券本身之價值，則
    其詐欺取財，仍屬行使偽造有價證券之行為，固不另成立詐欺罪，惟如以偽造之
    有價證券供作擔保或作為新債清償而借款，則其借款之行為，為行使有價證券以
    外之另一行為，其間有方法結果關係，應論以詐欺罪之牽連犯，最高法院八十二
    年度臺上字第四四三０號著有判決可資參照。本件被告向丁○○、庚○○、乙○○、戊○○、辛○○、甲○○等人或佯稱可開立信用狀，但須先行給付保證金，
    或借款周轉，或代辦公司設立登記，而取得上開被害人交付之金錢，事後並未開
    立信用狀或返還借款或代辦公司設立登記，且拒不返還所收取之金錢等行為，核
    係犯刑法第三百三十九條第一項之詐欺取財罪，又被告盜蓋或盜刻善威公司、乙○○之印鑑章而偽造如附表所示之本票、支票數紙，核係另犯刑法第二百零一條
    第一項之偽造有價證券罪。被告偽造印章、印文及盜蓋印章、印文之行為，均屬
    偽造有價證券之部分行為；偽造有價證券復持以行使，其行使行為吸收於偽造行
    為之中，亦祇應論以偽造之罪。被告利用不知情之成年人偽刻印章一枚，為間接
    正犯。被告前後數詐欺取財、偽造有價證券行為，時間緊接，所犯構成要件相同
    之罪名，為連續犯，應依刑法第五十六條規定論以一罪，並加重其刑。被告偽造
    善威公司名義簽發本票作為向甲○○借款之擔保，其偽造有價證券及詐欺取財二
    罪間有方法、結果之牽連關係，應從一重之偽造有價證券罪處斷。
三、原審詳加審認，以被告罪證明確，適用刑法第五十六條、第二百零一條第一項、
    第三百三十九條第一項、第五十五條，罰金罰鍰提高標準條例第一條前段之規定
    ，並審酌被告擅自以他人名義簽發票據，影響真正名義人之權益、金融交易之秩
    序及安全，迄至本院審理時亦未與告訴人達成和解，然於犯後尚能坦承犯行，及
    其品行、犯罪動機、目的、手段、生活狀況、智識程度、犯罪所得之利益非輕、
    犯罪所生之損害等一切情狀，量處有期徒刑三年六月，並以如附表所示偽造之印
    章、本票、支票等，依刑法第二百零五條、第二百十九條宣告沒收之。經核原判
    決認事用法並無不合，量刑亦屬妥適，應予維持。被告提起上訴未提出上訴理由
    ，其上訴為無理由，應予駁回。
四、被告經合法傳喚，無正當理由不到庭，爰不待其陳述，逕行判決。
五、移送併辦部分（臺灣臺北地方法院檢察署八十七年度偵緝字第三四九號、第三五
    四號、第三五五號、第三五六號、第三五七號有關告訴人甲○○、乙○○、庚○○、戊○○部分；臺灣臺北地方法院檢察署八十六年度偵字第一二七七七號有關
    告訴人丁○○部分；臺灣高雄地方法院檢察署八十九年度偵字第一六二三八號有
    關告訴人辛○○部分）與本件或為同一事實，或有連續犯、牽連犯之裁判上一罪
    關係，本院應併予以審理。另移送併辦之臺灣臺北地方法院檢察署八十七年度偵
    緝字第七號、第二七號有關告訴人庚○○主張伊於事後向被告要求返還交付之四
    十一萬元，遭被告恐嚇要找黑道將伊手、腳筋砍斷部分，與本件詐欺或偽造有價
    證券部分無涉，亦應退回由檢察官另行偵辦。
據上論斷，應依刑事訴訟法第三百七十一條、第三百六十八條，判決如主文。
本案經檢察官劉靜婉到庭執行職務。
中　　　華　　　民　　　國　　　九十三　　　年 　　三 　　月　  十七　　日
                              臺灣高等法院刑事第十八庭
                                  審判長法  官　吳　　　敦
                                        法  官  林　勤　綱
                                        法  官  梁　宏　哲
右正本證明與原本無異。
如不服本判決，應於收受送達後十日內向本院提出上訴書狀，其未敘述上訴理由者，
並得於提起上訴後十日內向本院補提理由書狀（均須按他造當事人之人數附繕本）。
                                        書記官　劉　貞　達
中　　　華　　　民　　　國　　　九十三　　　年 　　三 　　月　  十八　　日
附表：
┌──┬────────────────────────────────┐
│編號│  偽造之印章或有價證券（應沒收之物）                            │
├──┼────────────────────────────────┤
│一  │  發票日八十五年十二月二十一日、到期日八十六年二月二十日、票號Ｃ│
│    │  Ｈ一六九二六０號、票面金額三十萬元、發票人善威公司、代表人張小│
│    │  虹之本票一張。                                                │
├──┼────────────────────────────────┤
│二  │  發票日八十六年二月二十二日、到期日八十六年二月二十八日、票號Ｃ│
│    │  Ｈ五０四一０四號、票面金額三十萬元、發票人善威公司、代表人張小│
│    │  虹之本票一張。                                                │
├──┼────────────────────────────────┤
│三　│　票據號碼0000000號、發票日八十五年十二月三十日、票面金額│
│　　│　六萬六千元、發票人甲○○、付款人玉山商業銀行信義分行之支票一張│
│    │  。                                                            │
├──┼────────────────────────────────┤
│四　│　票據號碼0000000號、發票日八十六年一月十八日、票面金額三│
│　　│　萬八千元、發票人甲○○、付款人玉山商業銀行信義分行之支票一張。│
│    │                                                                │
├──┼────────────────────────────────┤
│五  │  票據號碼0000000號、發票日八十六年一月十四日、票面金額一│
│　　│　萬八千元、發票人甲○○、付款人玉山商業銀行信義分行之支票一張。│
├──┼────────────────────────────────┤
│六  │  票據號碼0000000號、發票日八十六年一月十三日、票面金額六│
│    │  十萬元、發票人甲○○、付款人玉山商業銀行信義分行之支票一張。  │
├──┼────────────────────────────────┤
│七　│  票據號碼0000000號、發票日八十六年一月十三日、票面金額七│
│    │  萬元、發票人甲○○、付款人玉山商業銀行信義分行之支票一張。    │
├──┼────────────────────────────────┤
│八  │  票據號碼0000000號、發票日八十六年一月十三日、票面金額八│
│    │  萬八千元、發票人甲○○、付款人玉山商業銀行信義分行之支票一張。│
├──┼────────────────────────────────┤
│九  │  票據號碼0000000號、發票日八十六年一月十三日、票面金額四│
│    │  萬八千八百五十元、發票人甲○○、付款人玉山商業銀行信義分行之支│
│    │  票一張。                                                      │
├──┼────────────────────────────────┤
│十  │  票據號碼0000000號、發票日八十六年一月十三日、票面金額二│
│    │  萬三千四百六十元、發票人甲○○、付款人玉山商業銀行信義分行之支│
│    │  票一張。                                                      │
├──┼────────────────────────────────┤
│十一│  票據號碼0000000號、發票日八十五年十二月二十九日、票面金│
│    │  額一萬七千八百元、發票人甲○○、付款人玉山商業銀行信義分行之支│
│    │  票一張。                                                      │
├──┼────────────────────────────────┤
│十二│  偽造之印章一枚（樣式如編號四至十一支票上發票人甲○○之印章）  │
│    │                                                                │
└──┴────────────────────────────────┘
附錄本案論罪科刑法條全文
刑法第二百零一條第一項：
意圖供行使之用，而偽造、變造公債票、公司股票或其他有價證券者，處三年以上十
年以下有期徒刑，得併科三千元以下罰金。
刑法第三百三十九條第一項：
意圖為自己或第三人不法之所有，以詐術使人將本人或第三人之物交付者，處五年以
下有期徒刑、拘役或科或併科一千元以下罰金。
